---
title: "VO Mikroökonomie"
subtitle: "Intake 2020 B"
author: "Prof. Dr. Jörg Schoder"
institute: "ISBA" 
date: "`r Sys.Date()`"
output:
  xaringan::moon_reader:
    css: 
        - default
        - schoder_theme.css
        - xaringan-themer.css
    includes:
      after_body: insert-logo.html
    lib_dir: libs
    nature:
      highlightStyle: github
      highlightLines: true
      countIncrementalSlides: false
    seal: false
    
---
class: title-slide

```{r xaringan-themer, include=FALSE}
library(xaringanthemer)
style_xaringan(text_color = "#232461",inverse_text_color = "#FFFFFF",inverse_background_color = "#232461", title_slide_background_color = "#232461",header_background_color = "#232461",header_color = "#FFFFFF",header_h1_font_size = "32px",
  header_h2_font_size = "26px",link_color="#d84116",
  header_h3_font_size = "20px",text_slide_number_color = "#232461",text_slide_number_font_size = "0.5em")
```

```{r xaringanExtra, echo=FALSE}
xaringanExtra::use_xaringan_extra(c("tile_view","scribble","panelset","tachyons"))
xaringanExtra::style_panelset_tabs(font_family = "inherit")
#xaringanExtra::use_search(show_icon = TRUE)
#weitere: "share_again","animate_css", "webcam","freezeframe","clipboard","fit_screen","extra-styles" 
xaringanExtra::use_editable(expires = 1)
``` 

```{r setup, include=FALSE}
options(htmltools.dir.version = FALSE)
library(tinytex)
library(tidyverse)
library(kableExtra)
library(fontawesome)
```


# VO Mikroökonomie



## Intake 2021 A  

### Prof. Dr. Jörg Schoder


# CORE Unit 8 (Analyse eines Wettbewerbsmarktes)



---
layout: true

<div class="my-footer"></div>       

<div style="position: absolute;left:400px;bottom:10px;color:ISBAblue;font-size:9px">`r r2symbols::sym('copyright')``r rmarkdown::metadata$author`</div>
       



---
name: Lernziele
class: inverse, left, middle
# Was lernen wir?


## Ökonomische Methoden und Konzepte 

.blockquote[.small[
1. Wettbewerbsmarkt
2. Komparative Statik
3. Elastizität und Inzidenz (bspw. Steuern)
]
]

???

The purpose of our economic analysis is not to model the manager’s thought process, but to understand the outcome, and its relationship to the firm’s cost and consumer demand



---
name: NE
class: left

# Nachfrage: Grenznutzen und Zahlungsbereitschaft

.panelset[
.panel[.panel-name[Individuell]
```{tikz,echo=FALSE}
{\sffamily
	\begin{tikzpicture}[scale=.16,thick]
			\usetikzlibrary{calc}   %allows coordinate calculations.	
			%RC-Diagram	
			\draw[-stealth] (0,0) -- (17,0) node[below, text centered] {$x_1$};	
			\draw[-stealth] (0,0) -- (0,10) node[left,text centered] {$x_2$};

		%Ausgangssituation
			\draw[red,line width=.1em] (0,8) -- (12,0) node[font=\tiny,below right] {$\frac{m}{p_1}$};
			\draw[blue] (1.6,9.2)  to [out=275,in=170] (9.3,3.6) node {};
			\draw[fill] (3.8,5.5) circle [radius=.15] node[below] {};
			\draw[dotted] (3.8,5.5) -- (3.8,0);
			\draw[red,line width=.1em] (0,8) -- (8,0) node[font=\tiny,below right] {$\frac{m}{\hat{p}_1}$};
			\draw[blue] (1,9.1)  to [out=275,in=168] (9,2.3) node {};
			\draw[fill] (2.9,5.1) circle [radius=.15] node[below] {};
			\draw[dotted] (2.9,5.1) -- (2.9,0);
			
			% Weitere Preiserhöhung	
			\draw[red,line width=.1em] (0,8) -- (4,0) node[font=\tiny,below right] {$\frac{m}{\tilde{p}_1}$};
			\draw[blue] (.5,8.7)  to [out=272,in=173] (8.5,.65) node {};
			\draw[fill] (1.5,4.9) circle [radius=.15] node[below] {};
			\draw[dotted] (1.5,4.9) -- (1.5,0);

			\path[draw,green,rounded corners=1mm]  (.8,4.8) -- (1.5,4.9) -- (2.9,5.1) -- (3.8,5.5) -- (5.5,6.3);
			\draw (5.7,6.3) node[font=\tiny,right,black,align=left] {Preis-Konsum-Kurve};
	
			% Verbindungslinien dotted			
			\draw[dotted] (1.5,0) -- (1.5,-12) ;
			\draw[dotted] (2.9,0) -- (2.9,-12) ;
			\draw[dotted] (3.8,0) -- (3.8,-12);	
			
			%Unteres Diagramm
			\draw[-stealth] (0,-12) -- (17,-12) node[font=\tiny,below, text width=1.5cm,text height =6pt, text centered] {$x_1$};
			\draw[-stealth] (0,-12) -- (0,-2) node[font=\tiny,above left,text height =6pt,text centered] {\textbf{Preis} $p_1$};
			
			\draw[dotted] (0,-3) node[font=\tiny,left] {$\tilde{p}_1$} -- (1.5,-3);
			\draw[fill] (1.5,-3) circle [radius=.15];
			\draw[dotted] (0,-7.5) node[font=\tiny,left] {$\hat{p}_1$}  -- (2.9,-7.5);
			\draw[fill] (2.9,-7.5) circle [radius=.15];
			\draw[dotted] (0,-9) node[font=\tiny,left] {$p_1$}  -- (3.8,-9);
			\draw[fill] (3.8,-9) circle [radius=.15];
			
			
			\draw[rounded corners=5mm] (1.2,-1.7) .. controls (1.5,-3) .. (2.9,-7.5)
			.. controls (3.8,-9) .. (4.5,-10) .. controls (6.5,-10.5) .. (11,-11.2);
			\draw (5.7,-5.7) node[font=\tiny,right,black,align=left] {(Inverse) Nachfragekurve};
		\end{tikzpicture}
}
```
]
.panel[.panel-name[Marktnachfrage]

Horizontale Aggregation

```{r, echo=FALSE,fig.align='center',out.width='100%'}
knitr::include_url('images/unit7/NE_agg.png',height='430px')
```
]
.panel[.panel-name[Empirisch]

```{r, echo=FALSE,fig.align='center',out.width='100%'}
knitr::include_url('https://www.core-econ.org/the-economy/book/images/web/figure-07-03.svg',height='480px')
```
]
]





???
* Zahlungsbereitschaft (WTP)



---
name: IndivAT
class: left

# Angebot


.panelset[
.panel[.panel-name[Individuell]
```{r, echo=FALSE,fig.align='center',out.width='100%'}
knitr::include_url('https://www.core-econ.org/the-economy/book/images/web/figure-08-06-d.svg',height='480px')
```
]
.panel[.panel-name[Marktangebot]

```{r, echo=FALSE,fig.align='center',out.width='100%'}
knitr::include_url('https://www.core-econ.org/the-economy/book/images/web/figure-08-07-d.svg',height='480px')
```
]
.panel[.panel-name[Empirie (1)]

```{r, echo=FALSE,fig.align='center',out.width='100%'}
knitr::include_url('https://www.tagesspiegel.de/wirtschaft/gute-geschaefte-dank-covid-19-wenn-sogar-autokonzerne-atemschutzmasken-produzieren/25666520.html',height='480px')
```
]
.panel[.panel-name[Empirie (2)]

```{r, echo=FALSE,fig.align='center',out.width='100%'}
knitr::include_url('https://www.focus.de/finanzen/boerse/kein-schnaeppchen-trigema-chef-grupp-reagiert-auf-maskenpreis-kritik_id_11887211.html',height='480px')
```
]
]


---
name: ATNE
class: left

# Markträumung und Marktgleichgewicht

```{r, echo=FALSE,fig.align='center',out.width='100%'}
knitr::include_url('https://www.core-econ.org/the-economy/book/images/web/figure-08-08.svg',height='550px')
```




---
name: Wohlfahrt
class: left

# Wohlfahrt im perfekten Wettbewerbsmarkt

```{r, echo=FALSE,fig.align='center',out.width='100%'}
knitr::include_url('https://www.core-econ.org/the-economy/book/images/web/figure-08-09-a-d.svg',height='550px')
```

???

* Pareto-Effizienz


* Fairness: Relativ Elastische Marktseite erhält den größeren Anteil an den Tauschgewinnen


* Kritik:
  * The Pareto efficiency of a competitive equilibrium allocation is often interpreted as a powerful argument in favour of markets as a means of allocating resources. But we need to be careful not to exaggerate the value of this result:
  * The allocation may not be Pareto efficient: We might not have taken everything into account.
There are other important considerations: Fairness, for example.
Price-takers are hard to find in real life: It is not as easy as you might think to find behaviour consistent with our simple model of the bread market (as we will see in Section 8.9).



---
name: PerfComp
class: inverse, center,middle

# Perfekter Wettbewerb


---
name: PriceRange
class: left

# Perfekter Wettbewerbsmarkt

.panelset[
.panel[.panel-name[Modell]

* Annahmen
    * viele Anbieter und viele Kunden (keine Absprachen)
    * vollständige Information (Preise und Qualitäten bekannt)
    * homogene Güter 

* Implikationen/Vorhersagen
    * `r fa("arrow-alt-circle-right")` Arbitrage und einheitlicher Marktpreis (**law of one price**).
    * `r fa("arrow-alt-circle-right")` Markträumung (Walrasianischer Auktionator)
    * `r fa("arrow-alt-circle-right")` Preisnehmerverhalten 
    * `r fa("arrow-alt-circle-right")` Wohlfahrtsmaximierung ("unsichtbare Hand")
]
.panel[.panel-name[Diagramm]
.center[
```{r, echo=FALSE,fig.align='center',out.width='100%'}
knitr::include_url('https://www.core-econ.org/the-economy/book/images/web/figure-08-18-f.svg',height='470px')
```
]
]
]


???
* viele Anbieter/Nachfrager: keine Absprachen möglich
* homogene Güter: Alleiniges Kriterium für ständig neu zu schließende Werk- und Tauschverträge ist der Preis.

* Preisnehmer `r fa("arrow-alt-circle-right")` Mengenanpasser

* Markträumung und Walrasianischer Auktionator


---
name: Diskussion
class: left

# Perfekter Wettbewerb (?)


<iframe width="900" height="500" src="https://www.youtube.com/embed/5hJF8zNJg5I" title="YouTube video player" frameborder="0" allow="accelerometer; autoplay; clipboard-write; encrypted-media; gyroscope; picture-in-picture" allowfullscreen></iframe>

* Bedeutung von Marktzugangsbarrieren aus Sicht...
  * ...von Unternehmen
  * ...der Gesellschaft

???

* Rolle von Marktzugangsschranken





---
name: Analysen
class: inverse, center, middle

# Analysen



---
name: KompStat
class: left

# Komparative Statik

```{r, echo=FALSE,fig.align='center',out.width='100%'}
knitr::include_url('https://www.core-econ.org/the-economy/book/images/web/figure-08-12-e.svg',height='550px')
```


---
name: Inzidenz
class: left

# Inzidenz

.panelset[
.panel[.panel-name[Individuell]
```{r, echo=FALSE,fig.align='center',out.width='100%'}
knitr::include_url('https://www.core-econ.org/the-economy/book/images/web/figure-08-14-d.svg',height='470px')
```
]
.panel[.panel-name[Markt]

```{r, echo=FALSE,fig.align='center',out.width='100%'}
knitr::include_url('https://www.core-econ.org/the-economy/book/images/web/figure-08-15-d.svg',height='470px')
```
]
]



---
name: Lenkung
class: left

# Lenkungswirkung vs. Steueraufkommen

```{r, echo=FALSE,fig.align='center',out.width='100%'}
knitr::include_url('https://www.core-econ.org/the-economy/book/images/web/figure-08-16-c.svg',height='470px')
```


---
name: FazitAusblick
class: inverse, center, middle

# Fazit und Ausblick


---
name: Fazit
class: left

# Fazit

1. Unternehmen versuchen Wettbewerb zu vermeiden
  * Absprachen (Kartelle) bei begrenzter Anzahl von Unternehmen
  * Produktdifferenzierung und Nischenstrategien
  
2. In Wettbewerbsmärkten gelingt den Unternehmen dies nicht
  * Arbitrage und Preisnehmerverhalten
  * Preis=Grenzkosten-Regel
  * Wettbewerb hat positive Effekte für die Konsumenten (Wohlfahrtsmaximierung)
  
3. Perfekter Wettbewerb als 
    * idealisiertes Konzept,
    * nützliches Analysetool




